【裁判字號】    99,台上,2397
【裁判日期】    990422
【裁判案由】    擄人勒贖等罪
【裁判全文】
最高法院刑事判決            九十九年度台上字第二三九七號
上  訴  人  甲○○
上列上訴人因擄人勒贖等罪案件，不服台灣高等法院台中分院中
華民國九十九年一月十九日第二審判決（九十八年度上訴字第二
五五七號，起訴案號：台灣彰化地方法院檢察署九十八年度偵字
第一九一八、二七六八、二八０八號），提起上訴，本院判決如
下：
    主  文
上訴駁回。
    理  由
按刑事訴訟法第三百七十七條規定，上訴於第三審法院，非以判
決違背法令為理由，不得為之。是提起第三審上訴，應以原判決
違背法令為理由，係屬法定要件。如果上訴理由書狀並未依據卷
內訴訟資料，具體指摘原判決不適用何種法則或如何適用不當，
或所指摘原判決違法情事，顯與法律規定得為第三審上訴理由之
違法情形，不相適合時，均應認其上訴為違背法律上之程式，予
以駁回。本件原判決綜合全部卷證資料，認上訴人甲○○有其事
實欄所載之犯行，已詳所憑之證據與認定之理由。就上訴人辯
稱：阮政謙與被害人少年柯○聖之父柯○堂有債務糾紛，柯○堂
欠錢不還，才計畫擄其子以逼討債款云云，認不足採信，於理由
內予以指駁、說明甚詳。因而維持第一審依想像競合犯關係從一
重論處上訴人成年人共同故意對少年犯擄人勒贖罪刑（處有期徒
刑）及未經許可持有制式手槍罪刑部分之判決，駁回上訴人在第
二審之上訴。從形式上觀察，並無足以影響判決結果之違法情形
存在。上訴意旨略稱：(一)、上訴人於偵查中即供述係阮政謙打電
話給伊，聲稱其與柯○堂有債務糾紛，上訴人接聽此電話時，黃
崑祥、黃坤木、巫信翰、黃宗信等四人（均另案判決）都在場，
伊與黃崑祥等四人始抓柯○堂兒子，來威脅其還錢，此與黃崑祥
、黃坤木所供之詞相符，上訴人未與阮政謙共謀、討論如何擄人
勒贖，未與柯○堂對話，可見無擄人勒贖之犯意，應僅成立妨害
自由罪，原判決認係擄人勒贖罪之正犯，有不適用法則、判決理
由矛盾之違法。(二)、上訴人係初犯，對持有槍、彈、槍砲主要零
件等犯罪事實，始終供認不諱，犯後態度極佳，原判決量處有期
徒刑六年，顯未斟酌刑法第五十七條所列事項，有濫用裁量權之
違法。上訴人對擄人勒贖之情全然不知，事先未與阮政謙謀議，
事後未得分文，柯○聖未受任何傷害，原判決竟量處較有累犯關
係之黃崑祥為重之刑，亦屬違法云云。惟查：(一)、原判決認定上
訴人與在大陸地區活動之阮政謙以電話相互聯繫，共謀綁架柯○
聖，以向其父柯○堂勒贖財物，即由上訴人邀黃崑祥、黃坤木、
巫信翰、黃宗信參與擄人勒贖任務，彼等五人遂於九十七年十一
月二十五日上午，駕駛竊得之汽車，攔住搭載柯○聖上學之許文
生機車，強將機車鑰匙拔掉，再將柯○聖強押上汽車，矇住雙眼
，反綁雙手，載往某處房屋看管，再由阮政謙自大陸地區打電話
向柯○堂勒索八十萬美元，柯○堂不得已依指示將款分批自國內
銀行匯入指定之印尼國帳戶，嗣柯○聖經警救出，上訴人與黃崑
祥等人亦陸續被捕；又上訴人另行起意，自九十七年十二月間起
持有制式手槍、具有殺傷力之子彈與槍枝主要組成零件，至九十
八年三月十八日方被逮捕扣案等情，已說明本於調查所得心證，
分別定其取捨而為事實判斷之理由。並就確認之事實，說明柯○
堂不認識阮政謙或上訴人等人，彼此並無任何債權、債務關係，
上訴人係基於擄人勒贖之犯意綁架柯○聖，其與阮政謙、黃崑祥
等人分擔實行擄人勒贖之犯罪行為，皆為正犯之論據。所為論斷
，核無違背客觀存在之經驗法則與論理法則，自屬原審採證、認
事之適法職權行使，不容任意指摘為違法。(二)、量刑之輕重，屬
事實審之職權，原判決以上訴人之責任為基礎，就上訴人所犯擄
人勒贖及違反槍砲彈藥刀械管制條例之罪，已明上訴人負責與
在大陸地區之阮政謙聯絡，主導擄人勒贖計畫之實現，惡性較重
，暨審酌刑法第五十七條所列各款事項而為刑之量定之理由，既
未逾越法定刑度，亦未濫用其權限，自無違法。其餘上訴意旨，
置原判決理由已明白論斷之事項於不顧，泛詞指摘，仍執陳詞，
否認有擄人勒贖犯意，對原審採證、認事之職權，為事實上之爭
執，漫指原判決理由矛盾、不適用法則，核與前揭得為第三審上
訴理由之法定要件不相適合，應認其上訴違背法律上之程式，予
以駁回。上訴人所犯重罪之上訴既不合法，無從為實體之判決，
其所犯刑法第三百零四條強制罪之輕罪部分，即無從適用審判不
可分之原則，併為實體上審判，亦應從程式上予以駁回。
據上論結，應依刑事訴訟法第三百九十五條前段，判決如主文。
中    華    民    國  九十九  年    四    月  二十二  日
                      最高法院刑事第十三庭
                          審判長法官  賴  忠  星
                                法官  呂  丹  玉
                                法官  吳      燦
                                法官  蔡  名  曜
                                法官  葉  麗  霞
本件正本證明與原本無異
                                      書  記  官
中    華    民    國  九十九  年    四    月  二十六  日
                                                       s

司法院資訊處製作；財團法人民間司法改革基金會備份。
